【裁判字號】    98,台上,4792
【裁判日期】    980821
【裁判案由】    強盜等罪
【裁判全文】
最高法院刑事判決            九十八年度台上字第四七九二號
上  訴  人  乙○○
                    號6樓（另案於台灣台北監獄執行中）
            甲○○
                    樓（另案於台灣台北監獄執行中）
上 列一 人
選任辯護人  姜義贊律師
上列上訴人等因強盜等罪案件，不服台灣高等法院中華民國九十
八年四月十四日第二審判決（九十七年度上訴字第四三三八號，
起訴案號：台灣桃園地方法院檢察署九十六年度偵字第二四三四
四、三０二九九、三０七九六號），提起上訴，本院判決如下：
    主  文
上訴駁回。
    理  由
一、原判決附表（下稱附表）壹編號三至九部分：
按刑事訴訟法第三百七十七條規定：上訴於第三審法院，非以判
決違背法令為理由，不得為之。是提起第三審上訴，應以原判決
違背法令為理由，係屬法定要件，如果上訴理由書狀並未依據卷
內訴訟資料，具體指摘原判決不適用何種法則或如何適用不當，
或所指摘原判決違法情事，顯與法律規定得為第三審上訴理由之
違法情形，不相適合時，均應認其上訴為違背法律上之程式，予
以駁回。本件原審經審理結果，認為上訴人乙○○、甲○○偽造
有價證券、行使偽造私文書、搶奪、準加重強盜等犯行罪證明確
，因而撤銷第一審關於其等有罪部分之科刑判決，改判仍論上訴
人等以如附表壹編號三至九所示各罪刑（甲○○係累犯）。已詳
敘調查、取捨證據之結果及憑以認定犯罪事實之心證理由。並就
上訴人等否認犯行之供詞及其所辯各節認非可採，詳加指駁。從
形式上觀察，原判決並無足以影響判決結果之違法情形存在。乙
○○上訴意旨略以：(一)、依證人丙○○之描述，丙○○女友鄭婷
文所有，遭上訴人等搶奪之BMW 廠牌進口車性能極佳，以及伊係
利用試車完畢，交換駕駛之際加速駛離，則車子經過五秒加速後
，已行駛極快，當時坐在車上之鄭婷文跳下車不可能毫髮無傷，
證人丙○○被拖行五十公尺亦不可能僅受傷輕微。伊於原審請求
調閱敏盛綜合醫院原始病歷，送由相關單位鑑定丙○○受傷部位
是否確為小客車高速行駛拖行而造成之傷害；或調閱當日路口監
視器等相關證據查證，原審卻置之不理，自有調查職責未盡之違
法。(二)、伊出示交予丙○○之支票，當時係誤取向不詳姓名「陳
老闆」調借之兆豐國際商業銀行（下稱兆豐商銀）台中分行客票
，並未偽造諺芳實業有限公司（下稱諺芳公司）支票，因恐其後
遭警依支票追查，始會向丙○○索回。證人丙○○於第一審經檢
察官引導所為證詞，是否真實令人懷疑。(三)、卷內並無證據證明
伊對丙○○有準強盜及偽造諺芳公司支票暨搶奪等犯行。(四)、縱
認伊有對被害人丙○○、黃棋定及吳水福三人搶奪財物，其犯罪
手法同樣是利用支票騙取他人財物，應認構成接續犯；且所犯強
盜、搶奪、偽造有價證券罪，係一行為觸犯數罪名，不容重複處
罰等語。甲○○上訴意旨略稱：(一)、本件偽造之票據係由乙○○
保管，亦係由乙○○交付予被害人，甲○○並未在場。且偽造之
支票經送內政部警政署刑事警察局鑑定結果，無法鑑定係何人所
為，卷內並無任何足以認定甲○○偽造支票之補強證據，原判決
僅依乙○○之自白，即認定甲○○之犯行，有理由不備之違法。
(二)、共同被告乙○○於第一審審理時，就附表壹所載犯罪事實，
曾為甲○○作有利之證述。乙○○於警詢、偵查及第一審審理時
，為迎合檢、警之詢問及延續先前所為之不實證詞，始作出不利
於甲○○之證詞，並非真實，應無可採。然原判決僅依證人乙○
○於偵查中所為不利於甲○○之證詞，即為甲○○有罪之認定，
就證人乙○○等於第一審所為有利於甲○○之證詞全不採信，亦
未說明不採之理由，率以「核屬迴護及卸責之詞」為由，而全不
採納。且原判決就證人等於其先前之陳述，如何「具有較可信之
特別情況」，既未經嚴格之證明，復未說明理由，僅憑臆測即為
有罪之認定，有理由不備之違法云云。惟按：(一)、刑事訴訟法第
一百五十九條之二規定：「被告以外之人於檢察事務官、司法警
察官或司法警察調查中所為之陳述，與審判中不符時，其先前之
陳述具有較可信之特別情形，且為證明犯罪事實存否所必要者，
得為證據。」係以被告以外之人於司法警察（官）調查中之陳述
，性質上屬傳聞證據，原則上不認其具證據能力，惟該證人警詢
之供詞倘一味排除，亦有違實體真實發見之訴訟目的，是以先前
與審判中不符之陳述，具有較可信之特別情況，且為證明犯罪事
實存否所必要者，則例外認有證據能力。因之，就同一證人採用
其於警詢與審判中不符部分之先前陳述，併採取於審判中與警詢
相符之陳述，乃事實審法院採證職權之合法行使。經查原判決就
證人即共同被告乙○○於第一審審理中翻異前詞，所為證述內容
與警詢之陳述不同，何以採取其先前之警詢部分之證詞，已說明
其經甲○○於第一審審理中踐行詰問程序，且其警詢之陳述，依
其供述之環境因素等資料，認具有可信之特別情況，且為證明犯
罪事實存在所必要，符合前引刑事訴訟法之規定，而有證據能力
（見原判決第十二至十三頁，程序部分：理由三）。原判決以上
開證人於審判外之陳述資為甲○○論罪之證據時，既已就該先前
之陳述，如何「具有較可信之特別情況」之可信性與必要性為論
斷說明，於法並無違誤。(二)、刑事訴訟法第一百五十九條之一第
二項規定：「被告以外之人於偵查中向檢察官所為之陳述，除顯
有不可信之情況者外，得為證據。」已揭示被告以外之人於偵查
中向檢察官所為之陳述，原則上為有證據能力，僅於顯有不可信
之情況，始例外否定其得為證據。共同被告乙○○、蔡明益（係
附表壹編號七搶奪部分之共同正犯，業經原審判刑確定）及證人
即被害人丙○○、吳水福在偵查中所為之陳述，就上訴人甲○○
、乙○○（其本人之陳述除外）而言，雖屬被告以外之人於審判
外之陳述，但依原判決所為之論證，其偵查中之供述並無顯有不
可信之情況，原判決已敘明其認有證據能力之理由（見原判決第
十二頁），揆諸上開說明，並無違法可言。上訴意旨執此指摘，
亦非合法之第三審上訴理由。(三)、被告或共同正犯之自白不得作
為有罪判決之唯一證據，仍應調查其他必要之補強證據以察其是
否與事實相符，所謂補強證據，並非以證明犯罪構成要件之全部
事實為必要，倘其得以佐證自白之犯罪非屬虛構，能予保障所自
白事實之真實性，即已充分。又得據以佐證者，雖非直接可以推
斷被告之犯行，但以此項證據與被告之自白為綜合判斷，足以認
定犯罪事實者，仍不得謂非補強證據。原判決論上訴人等以附表
壹編號三至九所示各罪，係綜合上訴人等於警詢、偵查中之自白
；共同被告蔡明益於警詢、偵查中之自白；以及證人即被害人黃
棋定、丙○○、鄭婷文、吳水福之證述；偽造之諺芳公司票號AY
-0000000、AY-0000000支票各一紙；乙○○持用之行動電話0000
000000號、甲○○持用之行動電話0000000000號及蔡明益持用之
行動電話0000000000號，均曾於民國九十六年十月四日與被害人
丙○○使用之行動電話0000000000號聯絡之通聯紀錄；乙○○持
用之行動電話0000000000、0000000000號與甲○○持用之行動電
話0000000000號、蔡明益持用之行動電話0000000000號，於同年
十月十五日聯絡之通聯紀錄；經警在乙○○租處所查扣甲○○交
付予乙○○保管之日期章戳、支票金額數字章戳、偽刻之「夏勇
偉」印章、諺芳公司之兆豐商銀桃園分行帳號空白支票（票號AY
0000000號至AY0000000號，共計四十六張）一本、諺芳公司之公
司章等物，並與卷內其他直接、間接證據參互審酌，本於推理作
用，為認定犯罪事實之基礎，並非僅以上訴人等之自白，為其論
罪之唯一憑據甚明，自無採證違法可言。(四)、採證認事，乃事實
審法院之職權，其對證據證明力之判斷，如未違背經驗法則或論
理法則，復已敘述其憑以判斷之心證理由，即不能任意指為違法
。原判決綜核上揭證據，憑以認定上訴人等就附表壹編號三至六
、八、九部分，二人間；編號七搶奪丙○○部分，上訴人等與蔡
明益間（乙○○嗣後犯意升高而另犯準強盜部分，非與甲○○、
蔡明益間有犯意聯絡或行為分擔），有犯意聯絡及行為分擔，為
共同正犯。並說明：上訴人等於原審所辯均為事後卸責之詞，並
非可採。乙○○於審理中改稱所有犯行係其一人所為，與甲○○
、蔡明益無關云云，係事後迴護甲○○之詞，亦無可採。所為論
斷，核無違反客觀存在之證據法則。上訴意旨任意指摘原判決有
理由不備之違法，自非適法之第三審上訴理由。(五)、刑法第五十
五條所稱一行為而觸犯數罪名，係指所犯數罪名出於一個意思活
動，且僅有一個行為者而言，如其意思各別，且有數個行為，應
構成數個獨立罪名，不能適用該條之規定。又如數行為於同時同
地或密切接近之時地實施，侵害同一之法益，各行為之獨立性極
為薄弱，依一般社會健全觀念，在時間差距上，難以強行分開，
在刑法評價上，以視為數個舉動之接續施行，合為包括之一行為
予以評價，較為合理者，則屬接續犯，而為包括之一罪。原判決
就上訴人等所犯附表壹編號三至九部分所示各罪，認係犯意各別
，行為不同，應分論併罰，業已依據證據調查之結果，詳加論斷
，自不容任意指摘其違法，而據為第三審上訴之合法理由。(六)、
刑事訴訟法第一百六十三條規定揭櫫當事人調查證據主導權之大
原則，法院於當事人主導之證據調查完畢後，認為事實未臻明瞭
仍有待釐清時，始得斟酌具體個案之情形，予以裁量是否補充介
入調查。證據如與發見真實不具關聯性者，法院未為無益之調查
，即不能指為有應調查而不予調查之違法。經查，證人丙○○於
檢察官偵訊及原審審理時均指稱：乙○○佯裝試車，於試駕完畢
，伊擬過去接手開回車輛，乙○○竟將伊推開並加速踩油門，當
時鄭婷文還在車上，伊左手抓住駕駛座旁的車門，右手抓住Ｂ柱
，鄭婷文馬上就跳下車，乙○○拖行伊至紅綠燈加速右轉，伊才
全身是傷等語；乙○○於警詢亦坦稱：當時是趁丙○○、鄭婷文
二人下車，看丙○○從車頭過來要開車，而鄭婷文也下車，伊趁
這個空檔馬上踩油門加速逃逸，丙○○抓住駕駛座旁車門不放，
有拖行等情（見偵字第二四三四四號卷第二十四頁），復有乙○
○於原審所不爭執之桃園敏盛綜合醫院出具之診斷證明書（見原
審卷第一二七頁），其上記載丙○○受有臉部、雙臂、雙膝擦傷
、胸部及雙大腿挫傷等傷害甚詳。乙○○與甲○○、蔡明益結夥
三人搶奪丙○○之BMW 廠牌小客車，乙○○為防護贓物及脫免逮
捕，單獨駕駛上開小客車加速離開，並推開丙○○強抓其方向盤
之手，致丙○○受傷等事實，並無不明瞭之情形；且乙○○於原
審既未聲請調閱敏盛綜合醫院原始病歷，送由相關單位鑑定丙○
○受傷部位是否確為小客車高速行駛拖行而造成之傷害；及調閱
當日路口監視器等相關證據查證其受傷經過，則原審未依職權傳
訊，仍於原判決認定乙○○犯刑法第三百二十九條、第三百三十
條第一項準加重強盜罪之論證不生影響。此屬法院職權調查證據
裁量權之適法行使，究與應於審判期日調查之證據而未予調查之
違法情形有別，自非合法之第三審上訴理由。(七)、其餘上訴意旨
，經核係置原判決所為明白論斷於不顧，仍持已為原判決指駁之
陳詞再事爭辯，及對於事實審法院取捨證據與自由判斷證據證明
力之職權行使，徒以自己之說詞，任意指摘，難認已符合首揭法
定之第三審上訴要件。其等上訴均違背法律上之程式，俱應予駁
回。
二、附表壹編號一、二、十、十一部分：
按刑事訴訟法第三百七十六條所列各罪之案件，經第二審判決者
，不得上訴於第三審法院，法有明文。本件上訴人等被訴加重竊
盜罪即附表壹編號一、二、十、十一部分，原審係依刑法第三百
二十一條第一項第三款論處罪刑，核屬刑事訴訟法第三百七十六
條第二款之案件。依首開說明，既經第二審判決，自不得上訴於
第三審法院，上訴人等竟復提起上訴，顯為法所不許，亦應予駁
回。
據上論結，應依刑事訴訟法第三百九十五條前段，判決如主文。
中    華    民    國  九十八  年    八    月  二十一  日
                      最高法院刑事第九庭
                          審判長法官  邵  燕  玲
                                法官  李  伯  道
                                法官  孫  增  同
                                法官  李  英  勇
                                法官  劉  介  民
      本件正本證明與原本無異
                                      書  記  官
中    華    民    國  九十八  年    八    月  二十七  日
                                                     M


司法院資訊處製作；財團法人民間司法改革基金會備份。
